臺灣新北地方法院民事判決
111年度訴字第842號
原      告  臺灣新北地方檢察署

法定代理人  毛有增  
訴訟代理人  黃孟婕  
被      告  蔡坤杉  
上列當事人間請求償還犯罪被害補償金事件，本院於民國111年5
月25日言詞辯論終結，判決如下：
    主      文
被告應給付原告新臺幣壹萬零貳佰捌拾陸元，及自民國一百一十
一年五月七日起至清償日止，按週年利率百分之五計算之利息。
原告其餘之訴駁回。
訴訟費用由被告負擔二分之一，餘由原告負擔。
本判決第一項得假執行；但被告如以新臺幣壹萬零貳佰捌拾陸元
為原告預供擔保，得免為假執行。
    事實及理由
壹、程序方面：
一、按當事人喪失訴訟能力或法定代理人死亡或其代理權消滅者
    ，訴訟程序在有法定代理人或取得訴訟能力之本人承受其訴
    訟以前當然停止；前開承受訴訟人，於得為承受時，應即為
    承受之聲明，民事訴訟法第170條、第175條第1項分別定有
    明文。本件原告之法定代理人原為徐錫祥，嗣於訴訟繫屬中
    變更為毛有增，並經其具狀聲明承受訴訟（見本院卷第87頁
    ），核無不合，應予准許。
二、按除別有規定外，確定之終局判決就經裁判之訴訟標的，有
    既判力；原告之訴，有訴訟標的為確定判決效力所及之情形
    者，法院應以裁定駁回之，民事訴訟法第400條第1項、第24
    9條第1項第7款分別定有明文。查原告本起訴請求被告應給
    付原告新臺幣（下同）99萬4,895元及其遲延利息，核其主
    張原因事實所特定之訴訟標的法律關係，就其中97萬6,558
    元本息部分，已為本院107年度重訴字第458號確定判決（下
    稱前案）效力所及，該部分起訴為不合法，本院爰另以裁定
    駁回原告該部分之訴；至原告另請求1萬8,337元本息部分（
    計算式：99萬4,895元－97萬6,558元＝1萬8,337元），經核尚
    不受前案確定判決效力所及，本院爰仍以判決審結之。
三、被告經合法通知，未於言詞辯論期日到場，核無民事訴訟法
    第386條各款所列情形，爰依原告之聲請，由其一造辯論而
    為判決。
貳、實體方面：
一、原告主張：被告原以駕駛貨車為業，為從事業務之人。其於
    民國106年7月28日下午5時7分許，駕駛車牌號碼000-0000號
    之自用小貨車（下稱系爭車輛），沿新北市土城區中華路1
    段往三峽方向行駛，行經新北市土城區中華路1段28號前，
    本應注意於行車前，須檢查方向盤、煞車、輪胎、燈光、雨
    刮、喇叭、照後鏡等確實有效，而依當時天候晴、日間自然
    光線、柏油路面乾燥無缺陷、視距良好等狀況，並無不能注
    意之情事，竟疏未注意及此，致系爭車輛在上開地點因爆胎
    而向右偏移，適訴外人鄭孝鈞（原名鄭孝緯）騎乘車牌號碼
    000-000號之普通重型機車，在上開地點之機車待轉停車格
    内停等，因閃避不及而遭撞擊（下稱系爭事故），致鄭孝鈞
    受有脾臟撕裂傷、多根肋骨骨折、左側氣胸、左側血胸、右
    腓骨骨折、右脛骨骨折、腰椎骨折、右蹠骨骨折併大腳趾缺
    血之傷害，並於106年8月9日進行大腳趾截趾手術，因而受
    有嚴重減損一肢機能之重傷害。又被告因上開行為，經本院
    以107年度審交簡字第111號判決判處被告犯汽車駕駛人，無
    駕駛執照駕車，因而犯業務過失傷害致人重傷罪，處有期徒
    刑5月確定。嗣鄭孝鈞依犯罪被害人保護法之規定申請重傷
    補償金，經原告之犯罪被害人補償審議委員會（下稱補審會
    ）以108年度補審字第68號補審事件（下稱系爭補審事件）
    ，決定鄭孝鈞本得請求如附表一編號1至5所示項目之補償金
    ，經扣除鄭孝鈞已受領之強制汽車責任保險之保險金34萬7,
    271元，鄭孝鈞尚得請領補償金99萬4,895元（計算式：12萬
    4,576元＋70萬5,190元＋4萬1,000元＋7萬1,400元＋40萬元－34
    萬7,271元＝99萬4,895元），繼於109年3月4日已支付鄭孝鈞
    上開補償金99萬4,895元。再被告既因上開過失駕車行為，
    對鄭孝鈞負有侵權行為損害賠償責任，則原告於支付鄭孝鈞
    上開補償金後，依犯罪被害人保護法第12條第1項、第2項前
    段之規定，自得請求被告償還，爰依犯罪被害人保護法第12
    條第1項、第2項前段之規定提起本件訴訟等語，並聲明：被
    告應給付原告1萬8,337元，及自起訴狀繕本送達翌日起至清
    償日止，按週年利率5％計算之利息（原告本請求被告給付99
    萬4,895元，另97萬6,558元部分由本院另以裁定駁回）。
二、被告未於言詞辯論期日到場，亦未提出書狀作何聲明或陳述
    。
三、本院之判斷：
  ㈠按因犯罪行為被害而受重傷者，得申請犯罪被害補償金；國
    家於支付犯罪被害補償金後，於補償金額範圍內，對犯罪行
    為人或依法應負賠償責任之人有求償權；前項求償權，由支
    付補償金之地方法院或其分院檢察署行使，犯罪被害人保護
    法第4條第1項、第12條第1項、第2項前段分別定有明文。次
    按犯罪行為所造成之損害，本應由犯罪行為人或其他依法應
    負賠償責任之人負責賠償，國家依犯罪被害人保護法支付補
    償，乃係基於社會安全之考量，使犯罪被害人能先獲得救濟
    ，國家於支付補償金後，對原應負責之人，雖依犯罪被害人
    保護法第12條取得求償權，但非欲令犯罪行為人增加負擔，
    此由同法11條明定依本法請求補償之人，因犯罪行為被害已
    受有損害賠償給付，應自犯罪被害補償金中減除之，藉以避
    免雙重受償；及同法第13條第1款規定，受領之犯罪被害補
    償金有第11條所定應減除之情形或復受損害賠償者，於其所
    受或得受之金額內返還補償機關，均可知犯罪被害補償金之
    給付係損害賠償責任（或債權）之補充性給付，負最終損害
    賠償責任者仍是犯罪行為人或依法應負損害賠償責任人，則
    國家因對犯罪被害人支付補償金後，依同法第12條規定，於
    補償金額範圍內，對犯罪行為人或其他依法應負賠償責任之
    人所取得之權利，實質上係源自同一侵權行為損害賠償責任
    或債權（最高法院103年度台抗字第740號裁定意旨參照）。
　㈡查被告於上開時間、地點，因過失駕車肇致系爭事故，致鄭
    孝鈞受有上開傷害，經本院於107年4月19日以107年度審交
    簡字第111號判決判處被告犯汽車駕駛人，無駕駛執照駕車
    ，因而犯業務過失傷害致人重傷罪，處有期徒刑5月，並於1
    07年5月22日確定；又鄭孝鈞起訴請求被告侵權行為損害賠
    償，經本院於108年6月19日以前案判決命被告應給付鄭孝鈞
    312萬8,174元，並於108年8月1日確定；嗣鄭孝鈞申請犯罪
    被害補償金，經原告之補審會於108年11月21日以系爭補審
    事件決定補償99萬4,895元，繼於109年3月4日已支付鄭孝鈞
    上開補償金99萬4,895元等事實，有上開刑事判決、民事判
    決、補償決定書及財政部國庫署匯款資料等件在卷可參（見
    本院卷第27至31頁、第33頁、第35至39頁、第57至71頁），
    並經本院依職權調取上開刑事案件、前案及系爭補審事件卷
    宗核閱無誤，堪信為實在。
  ㈢次查鄭孝鈞申請犯罪被害補償金時，曾提出如附表二編號1至
    6所示之醫療費用收據證明6紙，以資作為其申請醫療費用部
    分補償金之證明乙節，有系爭補審事件決定書在卷可參，並
    經本院依職權調閱系爭補審事件卷宗核閱無訛，堪信為實。
    又鄭孝鈞於前案審理中，即曾提出附表二編號1至6所示之醫
    療費用收據證明6紙，經本院前案審理後，認其中附表二編
    號1至5所示醫療費用及編號6所示之復健及急診內科費用共
    計11萬6,525元中，其中部分費用與鄭孝鈞住院期間及就診
    科別相符，部分費用則與鄭孝鈞出院後之復健相關，核屬相
    符，惟因鄭孝鈞於前案中就醫療費用部分僅聲明請求其中10
    萬6,239元，故以前案判決命被告就醫療費部分應給付鄭孝
    鈞10萬6,239元等情，有前案判決書在卷可佐，並經本院依
    職權調閱前案卷宗核閱無誤，亦堪認定。準此，原告就附表
    二編號1至5所示醫療費用及編號6所示之復健及急診內科費
    用共計11萬6,525元部分，於支付鄭孝鈞補償金後，除業經
    前案確定判決命被告給付之10萬6,239元外（此部分另以裁
    定駁回），請求被告應再行給付1萬286元（計算式：11萬6,
    525元－10萬6,239元＝1萬286元），洵屬有據。
　㈣至原告雖另主張其除上開醫療費用11萬6,525元外，另有給付
    鄭孝鈞醫療費用之補償金8,051元（計算式：124,576元-10
    萬6,239元-1萬286元=8,051元），自亦得請求被告償還等節
    。然查鄭孝鈞申請上開補償金時所提出之台北慈濟醫院108
    年1月15日診字第Z000000000號診斷證明書，其上僅記載鄭
    孝鈞因右側脛骨下端閉鎖性隆起骨折，而在台北慈濟醫院接
    受復健治療，共門診1次，復健治療11次，並無記載鄭孝鈞
    在台北慈濟醫院身心醫學科就診之原因，及該部分就診與系
    爭事故所受傷害之關連性等內容，且原告亦未舉證以佐上開
    費用之必要性，自難逕認鄭孝鈞因系爭事故受傷後，受有附
    表二編號6所示身心醫學科醫療費用1,860元之損害，是原告
    請求被告償還該部分醫療費用之補償金，洵屬無據。又原告
    就醫療費用部分雖支付鄭孝鈞補償金共計124,576元，然鄭
    孝鈞申請犯罪被害補償金時，其所提出如附表二編號1至6所
    示之醫療費用明細中，其醫療費用加總金額僅有11萬8,385
    元，而原告就上開費用差額6,191元部分（計算式：12萬4,5
    76元-11萬8,385元＝6,191元），並未陳明其計算方式，亦未
    提出相關費用單據等事證以佐，自亦難認鄭孝鈞本受有該部
    分醫療費用6,191元之損害，是原告請求被告償還此部分醫
    療費用之補償金，亦非有據。 
　㈤末按給付無確定期限者，債務人於債權人得請求給付時，經
    其催告而未為給付，自受催告時起，負遲延責任；其經債權
    人起訴而送達訴狀，或依督促程式送達支付命令，或為其他
    相類之行為者，與催告有同一之效力；又遲延之債務，以支
    付金錢為標的者，債權人得請求依法定利率計算之遲延利息
    ；應付利息之債務，其利率未經約定，亦無法律可據者，週
    年利率為5％，民法第229條第2項、第233條第1項前段、第20
    3條分別定有明文。本件原告請求被告償還之補償金，係以
    支付金錢為標的，故原告請求被告給付自起訴狀繕本送達翌
    日即111年5月7日（見本院卷第83頁）起至清償日止，按週
    年利率5％計算之利息，應予准許。　　
四、綜上所述，原告依犯罪被害人保護法第12條第1項、第2項前
    段之規定，請求被告給付1萬286元，及自111年5月7日起至
    清償日止，按週年利率5％計算之利息，為有理由，應予准許
    ；逾此範圍之請求，為無理由，應予駁回。
五、本件原告勝訴部分，本院命被告給付之金額未逾50萬元，依
    民事訴訟法第389條第1項第5款規定，應依職權宣告假執行
    ，並依民事訴訟法第392條第2項規定，依職權宣告被告得預
    供擔保而免為假執行。
六、訴訟費用負擔之依據：民事訴訟法第79條。
中　　華　　民　　國　　111 　年　　5 　　月　　31　　日
                  民事第七庭    法　官　李宇銘
以上正本係照原本作成。
如對本判決上訴，須於判決送達後20日之不變期間內，向本院提
出上訴狀。如委任律師提起上訴者，應一併繳納上訴審裁判費。
中　　華　　民　　國　　111 　年　　5 　　月　　31　　日
　　　　　　　　　　　　        書記官  李律廷



附表一：
編號 項目 金額（新臺幣） 1 醫療費用 124,576元 2 勞動能力減損之損害 705,190元 3 106年7月31日至106年8月20日之看護費用 41,000元 4 106年8月21日至106年10月27日之看護費用 71,400元 5 精神慰撫金 400,000元 


附表二：
編號 醫療費用單據名稱 鄭孝鈞給付金額 （新臺幣） 1 醫療財團法人徐元智先生醫藥基金會亞東紀念醫院（下稱亞東紀念醫院）106年7月28日醫療費用收據 1,425元 2 亞東紀念醫院106年8月20日醫療費用收據 76,495元 3 亞東紀念醫院108年1月11日醫療費用收據彙總證明  11,499元 4 陽明物理治療所107年11月20日治療證明書 24,200元 5 佛教慈濟醫療財團法人台北慈濟醫院（下稱台北慈濟醫院）108年1月15日醫療費用明細 （就醫期間：106年10月1日至106年12月31日） 均復健科費用：746元 6 台北慈濟醫院108年1月15日醫療費用明細 （就醫期間：107年1月1日至107年5月31日） 復健科及急診內科部分費用：2,160元   身心醫學科部分費用：1,860元